臺灣高等法院刑事判決　　　　　　　　九十一年度上更（一）字第四九○號
　　上　訴　人
　　即　被　告　丁○○
　　指定辯護人　本院甲○
右上訴人，因懲治盜匪條例等案件，不服臺灣板橋地方法院九十年度訴緝字第八七號
，中華民國九十年九月二十八日第一審判決（起訴案號：臺灣板橋地方法院檢察署八
十九年度偵字第一四五四四號、第一五四三三號）提起上訴，經判決後由最高法院發
回更審，本院判決如左：
    主      文
原判決撤銷。
丁○○無罪。
    理      由
一、公訴意旨略以：緣乙○○（業經另案判決確定）因懷疑丙○○竊取其財物並向警
    方供述其施用毒品，且依恃丙○○另犯偽造文書案件，必不敢報警。乃於民國（
    下同）八十九年七月三十一日二十二時三十分許，夥同友人黃國賢（另由檢察官
    偵辦）、丁○○，在台北縣板橋市○○路、實踐路口，由乙○○持其所有之水果
    刀一把，由丁○○負責開車，黃國賢坐前座，由乙○○強令丙○○一同乘坐一白
    色自用小客車，途中乙○○質問丙○○竊盜及向警員供敘之情事，並毆打丙○○
    ，丙○○大聲喊叫，乙○○即以水果刀猛刺丙○○大腿，喝令丙○○不得出聲，
    至台北縣新莊市十八份水源地墳場後，丁○○、黃國賢在旁把風，乙○○強行拖
    行丙○○至墳場電線桿旁，以膠帶將丙○○綑綁在墳場之電線桿上，共同意圖為
    自己不法之所有，乘丙○○被毆打、綑綁無法抗拒之際，強取丙○○身上之鑰匙
    一把、電腦記事本、行動電話及現金新台幣（下同）七千二百元，得手後，將其
    中電腦記事本及行動電話贈與丁○○與黃國賢，現金七千二百元花用殆盡。乙○○、丁○○、黃國賢三人復至台北縣中和市○○街一○九巷二十二弄十六號二樓
    丙○○住處，丁○○、黃國賢在樓下車內等候，乙○○持上開強取之鑰匙，至丙○○住處強取電腦軟體一套、印表機一台、鍵盤一台、滑鼠八個、行動電話二支
    、備用電池一台、充電座一台、信用卡一張得手。適丙○○掙脫後報警，經警於
    八十九年八月一日凌晨一時許，在台北縣中和市○○街一○九巷二十二號弄十六
    號前查獲，丁○○、黃國賢二人趁機逃逸。案經丙○○訴由台北縣警察局中和分
    局報請偵辦，因認被告丁○○涉有刑法第三百零二條第一項妨害自由及起訴時仍
    有效之懲治盜匪條例（按該條例已於九十一年一月三十日公布廢止）第五條第一
    項第一款之強盜罪嫌云云。
二、按犯罪事實應依證據認定之，無證據不得推定其犯罪事實，刑事訴訟法第一百五
    十四條定有明文。在證據法則上，補強證據必須補強待證事實，至任何人均無可
    置疑之地步，亦即必須符合「超越合理懷疑原則」，始得據以論罪；其尚有疑者
    ，利益應歸被告，依「罪疑利益歸被告原則」，仍應為有利被告事實之認定。又
    認定事實所憑之證據，其為訴訟上之證明，須達於通常一般人均不致有所懷疑，
    而得確信其為事實之程度者，始得據為有罪之認定；倘其證明尚未達到此一程度
    ，而有合理之懷疑存在時，尚難為有罪之認定基礎；苟積極證據不足為不利於被
    告事實之認定時，即應為有利於被告之認定，更不必有何有利之證據；亦即如無
    確切之積極證據，足以證明犯罪事實，即令被告不能為有利之反證，亦不能遽論
    以罪責。本件公訴人認為被告丁○○涉有妨害自由暨強盜等罪嫌，無非以：(一)同
    案被告乙○○已坦承不諱(二)乙○○之供認犯行核與告訴人丙○○於警訊中指訴情
    節相符(三)並有贓物認領保管單及診斷證明書附卷可稽(四)同案被告乙○○經測謊結
    果，對於「案發時丁○○未在場」「案發時丁○○未駕車載其至水源地」等問題
    ，呈情緒波動之反應，研判其有說謊等資為論據。然訊之被告丁○○固然不諱言
    其綽號為「阿妙」，惟始終堅決否認有公訴人所指犯行，陳稱：八十九年七月三
    十一日晚間固曾接獲黃國賢之電話，要求被告至永和載他，被告當時曾問黃國賢
    何事，黃國賢告以他與乙○○去押丙○○，現已作案完畢，人在永和，但被告並
    未前往等語。
三、本院查：
  (一)關於同案被告乙○○之供述部分
  1.乙○○於八十九年八月一日警訊中供稱：「我因於八十九年七月三十一日二十二
    時三十分許，在板橋市○○路、實踐路口，夥同我朋友外號“小歪”及“阿妙”
    等二人持水果刀強押丙○○上車毆打，及持水果刀刺傷其腿部，並搶走其身上財
    物．．．」「他們（指“小歪”及“阿妙”）真實姓名我確實不知道，只知道住
    台北市，確實地址亦不知道，平時是打0000000000號行動（電話）連
    絡。」；嗣於檢察官偵查中分別供稱：「我們（指乙○○與丙○○）約在上址（
    指板橋市○○路及忠孝路口）談判，在車上談，車子是我朋友“阿妙”的。」「
    我自己去（指到丙○○住處搬東西），“阿妙”及“小歪”未一起去和處（指丙○○住處）．．．。」「他（指丙○○）約我至板橋市○○路及忠孝路口處等他
    的，我原要攔車，碰到“小歪”及“阿妙”，才叫他們載我，由“阿妙”開車，
    我拜託他載我去。」「“小歪”坐前座，我與丙○○坐後座，原要至和處（指丙○○住處）拿物，但我叫“阿妙”載我們至新莊十八分水源地。」；「丙○○打
    電話找我，我打電話找丁○○，（問：你是華《指丁○○》客戶？）是，辦信用
    卡的客戶，（問：小歪黃國賢？）我打電話找他，賢本就在我處，但他不清楚此
    事。（問：打電話後“阿妙”隔多久到？）半小時，和（指丙○○）在板市○○
    路○○路世界內打電腦，我是先打電話叫“阿妙”，等半小時後，“阿妙”到，
    我才叫和出來談判。」「（問：該車租來？）是，可是是華處開來的，何人承租
    不知，確是租車」「我先認識賢，再經由賢介紹認識華」「我詢問他（指丁○○
    ）信用卡是否已核准發卡，並請他順便載我，他便出來了。．．．」（以上供詞
    詳見八十九年度偵字第一四五四四號卷）
  2.乙○○嗣於其被訴強盜案件，在台灣板橋地方法院審理期間，先後供稱：「我就
    打電話給丙○○，丙○○說他已經在“網路世界”，我去該店找他出來，然後我
    就叫他上車，是“阿妙”開車，但“阿妙”不是丁○○。（問：你為何稱“阿妙
    ”不是丁○○）因為上次我有去測謊，幫我測謊的人員說丁○○也有去測謊，且
    去測謊的丁○○好像腦部有長瘤的樣子，但我認識的“阿妙”不是姓陳，我認識
    的“阿妙”姓黃，因為他住在我家附近，但地址我不知道，他年約十九歲而已。
    丁○○只是幫我辦信用卡，認識不到一個月。」「丙○○上車之後，是由“阿妙
    ”開車，但我說的“阿妙”不是丁○○。“阿妙”開到三峽的時候，我說我要開
    車，就換我開，“阿妙”坐後座。丁○○雖然外號也叫“阿妙”，但我所說的“
    阿妙”不是丁○○。」「（法官提示丁○○網路口卡照片，問：是否是“阿妙”
    ？）他不是我所說的“阿妙”」（以上供詞詳見九十年度訴字第一○八號卷）
  3.乙○○復於其被訴強盜案件上訴本院時，在本院上訴審時供稱：「我不知道綽號
    “阿妙”的真實姓名是不是丁○○，“小歪”的真實姓名是不是黃國賢。」「（
    問：丁○○有無被抓到？）有被抓到，要在板橋地院開庭，丁○○不是綽號“阿
    妙”。」（以上供詞詳見本院九十年度上訴字第二○一二號卷）
  4.乙○○另於本案丁○○被訴強盜原審審理時，證稱：「“阿妙”不是丁○○，我
    不知道他的真實姓名，（問：你如何與“阿妙”聯絡？）我那天是在路上遇到的
    ，“阿妙”他住在我家附近，“阿妙”年約十七、八歲。」「（問：“阿妙”何
    姓？）我不知道，住址我也不知道。」「（問：在偵查中稱當天你與丙○○聯絡
    後，你就找丁○○，你是丁○○辦信用卡的客戶？）是，我是丁○○辦信用貸款
    的客戶，案發當天我沒有打電話給丁○○。」「（法官提示八九偵一四五四四號
    ，八十九年十月二日偵查筆錄，問：你稱是你打電話找丁○○，問丁○○信用卡
    是否核發下來，然後叫丁○○順便開車來載你，然後丁○○就出來了？）是，我
    有這樣講。（問：所以“阿妙”就是丁○○？）丁○○不是“阿妙”。（問：你
    租車子是租來的，是丁○○開車來的？）但是他當天並沒有過來。」（見本案一
    審訴緝卷第五十三頁、第一二四、一二五頁）
  5.乙○○於本案丁○○被訴強盜案件上訴審時，在本院又證稱：「（問：原審判決
    所認定之犯罪事實有何意見？）事實沒錯，但另二人都不同，我只知綽號為“小
    歪”及“阿妙”，但都不是在場之黃國賢、丁○○。（問：為何你於警訊及偵查
    中指認“阿妙”就是丁○○，“小歪”就是黃國賢？）我沒指認他們，因為參與
    的二人姓名我不知道，只知道他們的外號，我不認識丁○○與黃國賢。」「（問
    ：與你共同犯案之“阿妙”、“小歪”若不是丁○○、黃國賢，則應為何人？住
    址何處？）我不知道他們的真實姓名，住在何處，只知道綽號叫“阿妙”、“小
    歪”。」（見本院九十年度上訴字第三五三五號卷第八十九、九十頁、第一八七
    頁）
  6.至本案丁○○被訴強盜案件經最高法院發回更審後，乙○○於本審調查時，又證
    稱：「（問：是否認識在庭的被告？《命當庭指認》）認識，（問：他綽號為何
    ？）阿妙，（問：他作何事？）我不知道，我只知道他在幫人辦信用貸款，（問
    ：八十九年七月三十一日晚上，丙○○案，他有無參加？）沒有，（問：何人參
    加？）有二人，一人叫小歪，一人叫阿妙，（問：阿妙是否在庭的被告？）不是
    ，（問：你以前說與你一起《作案》的阿妙是否本日在庭的被告？）不是，（問
    ：以前為何說丁○○犯案？）檢察官訊問時，我沒有看到本人，我只說阿妙，後
    來看到本人才知道不是被告。（問：你在八十九年十月二日檢察官訊問時，提到
    丙○○打電話找我，我打電話找丁○○？《提示筆錄並告以要旨》）那天我有與
    他聯絡，是找他去辦貸款及信用卡的事情。」（見本院九十一年九月十九日訊問
    筆錄）
  7.綜核同案被告乙○○上述各次之供詞，始則於警訊及八十九年九月十五日以前之
    三次檢察官訊問時，供稱伊夥同綽號「小歪」及「阿妙」者作案，對於「小歪」
    及「阿妙」之真正姓名、住所則供稱不知，平時打0000000000號行動
    電話連絡云云；至八十九年十月二日檢察官訊問時，則供稱被害人丙○○先打電
    話找他，他才打電話找「丁○○」，並由「丁○○」開車來載他云云，然該次檢
    察官訊問，乙○○於答詢時，或稱「丁○○」，或稱「阿妙」，檢察官並未提訊
    丁○○命其當庭指認，或提供丁○○之照片供乙○○辨認；至九十年二月廿三日
    以後有關台灣板橋地方法院及本院於乙○○被訴強盜案件，或本件丁○○被訴強
    盜案件之歷次審理，乙○○均明確供稱夥同伊作案之綽號「阿妙」者，並非本案
    之被告「丁○○」，該「阿妙」為居住伊住處附近之年約十七、八歲男子云云。
    是乙○○之前後多次供述內容，歧異極大，且唯一一次不利於被告丁○○之供述
    ，檢察官又未提訊丁○○供其當庭指認，亦未調取丁○○之照片供其辨認，似此
    情形，能否援引乙○○之供詞，作為不利於被告丁○○之證據，誠有可疑。
  (二)關於被害人丙○○之供述部分
  1.被害人丙○○於八十九年八月一日警訊中指稱：「於八十九年七月三十一日二十
    二時三十分左右在板橋市○○路、實踐路口遭乙○○夥同另二名不知姓名男子持
    一把水果刀把我押上一部白色喜美自小客！．．．。」「那二名男子我不認識，
    但我曾看過他與乙○○在一起，一個戴眼鏡瘦小，另一個約一百七十多公分體格
    不錯，二人均留短髮。」（見八十九年度偵字第一四五四四號卷第一頁、第二頁
    ）
  2.被害人丙○○嗣於乙○○被訴強盜案件一審審理時，先後五次到庭陳述，分別指
    稱：「他們總共有三個人，乙○○說有事情找我談．．．然後他就叫我到車上去
    講，我就上車，車上還有二個人，都是男子，該二名男子都是坐在後座，乙○○
    坐駕駛座，．．．所以我左右各有一個人，後來坐我右手邊的叫“阿妙”的在乙○○啟動車子後，就拿尖刀刺我右大腿二刀。」「他們在車上就已經拿我的行動
    電話及皮包，是後座的“阿妙”拿的，．．．」「（問：阿妙幾歲？）看起來大
    概二十五、六歲，蠻壯的，警察有調另外一個人（並非阿妙）口卡給我看，我有
    確定那個瘦瘦的人。另外警察有讓我去指認“阿妙”的人，但在警局時，只有看
    到側面，我沒辦法確定那人是否“阿妙”，但體型及講話的聲音很像。」「（問
    ：你稱你不認識“阿妙”？）我不認識“阿妙”，我自己直接打電話給叫“阿妙
    ”的人，（問：你如何有“阿妙”的電話）我有一個做通信的朋友叫小偉，小偉
    給我阿妙的電話，（問：你如何知道小偉認識阿妙？）我常聽小偉說阿妙是小偉
    生意上的夥伴，小偉的電話地址在家裡，（問：警方去查獲丁○○時，你有無一
    起去？）沒有，抓到丁○○之後，我有去警局，（問：你打電話給阿妙，你如何
    說？）我直接問他，你為何與乙○○、黃國賢一起拿刀殺我，還拿我東西，但他
    一直解釋他沒有，（問：為何事你與丁○○約在八十九年八月十日在某處見面？
    ）因為丁○○是做通訊的，我與他約好要看他的二線電話及行動電話，我想要跟
    他買，約在板橋電信局見面，騙他出來，（問：你打電話給他時，他就知道你是
    丙○○？）他不知道，他有問我為何知道他的電話，我說是小偉告訴我的，（問
    ：你如果有跟他說八十九年七月三十一日晚上與黃國賢、乙○○一起持刀刺傷你
    及取你財物之事，他何以還會出來與你見面？）他只有解釋他沒有，但他有跟我
    說還有何人參與，但我現在忘記了，當時我有提供給中和分局，我也有指認口卡
    。」「之前第一刀不是乙○○刺的，是“阿妙”刺的，第二刀被刺時，因為在車
    上被後座二人把我頭往下壓，我不知道是誰刺的，我知道左邊是黃國賢，右邊有
    時候坐“阿妙”，有時候坐乙○○。」「我只有當天見到“阿妙”，且當天上車
    時暗暗的，他們把我的頭往下壓。」「我只見過黃國賢，所以我才對黃國賢印象
    深刻，才指認口卡。（法官提示丁○○網路口卡照片，問：是否“阿妙”？）我
    指認不出來。」「（問：對丁○○在警局中所言，有何意見？《提示並告以要旨
    》）沒有意見，因為我不敢確定丁○○就是作案的阿妙，因為阿妙是我在車上聽
    他們彼此在稱呼。」（以上供詞見九十年訴字第一○八號卷）
  3.被害人丙○○於九十年七月十六日乙○○被訴強盜案件二審審理時，復指稱：「
    （問：阿妙是不是丁○○？）我確定不是他，我在地院已有指證過，聲音、長相
    都不是。（問：你確定丁○○不是阿妙？）確定不是。」等語（見本院九十年度
    上訴字第二○一二號卷）。
  4.被害人丙○○另於本件被告丁○○被訴強盜案件一審審理時，先後五次到庭，分
    別指稱：「（法官提示丁○○在本院所拍照片，問：是否乙○○的共犯？）從照
    片上看，我不敢確認是不是。」「（問：本案被告丁○○是否就是“阿妙”？是
    否是對你犯案的“阿妙”？）他綽號叫“阿妙”，但不是對我犯案的人，在犯案
    過程中開車大約行經浮洲橋那條路的時候，因為乙○○開車超速，“阿妙”有以
    台語說“拜託，開慢一點，已經被照相，這台車是我租的”。」「（問：提解過
    程中，你與丁○○有無交談過？）有，在提解的囚車上，他找我交談，問我什麼
    名字，我說我叫丙○○，他說不是他搶我的。但丁○○不是跟乙○○一起犯案的
    “阿妙”，因為丁○○的聲音是比較國語腔調，而“阿妙”他講話是道地的台語
    腔調，且丁○○不論講台語或國語都比較含糊，咬字比較不清楚，而“阿妙”皮
    膚比丁○○白多了，且“阿妙”比丁○○年輕多了。（問：你不是因為你綽號“
    小偉”的朋友知道丁○○才報警去查獲丁○○？）我的朋友“小偉”他是知道“
    阿妙”，但不知道“阿妙”的真實姓名，警察要去查獲丁○○之前，我有跟警察
    講，我並不確定丁○○是否就是“阿妙”，警察說先把他釣出來再說。且當時並
    不知道“小歪”就是黃國賢，而是我在與丁○○電話聯絡要釣他出來時，在電話
    中，丁○○跟我說“小歪”就是黃國賢，然後在去查獲丁○○之前，警察就調黃
    國賢口卡給我指認，我有指認黃國賢就是“小歪”，然後警察才去查獲丁○○。
    」「（問：“阿妙”是否十七、八歲？）我不知道，看起來約二十歲，當天他說
    車子是他租的。（問：你確定“阿妙”不是剛才在庭的丁○○？）我確定不是丁○○。」「（問：丁○○的身高與體型與“阿妙”是否相似或不同？）身高、體
    型差不多，關於臉部特徵，因為當天我只看到“阿妙”的側面，所以不確定。（
    問：你確定丁○○不是“阿妙”？）他的聲音真的不是“阿妙”，二人聲音完全
    不一樣。」「我真的確定丁○○不是“阿妙”，在候審室的時候，丁○○有跟我
    說警察借提時告訴他“阿妙”就是去租車那個人。另外丁○○說黃國賢也有告訴
    他“阿妙”是租車的那個人。」「（問：丁○○是否“阿妙”？）我真的沒有見
    過丁○○，當初是我朋友小偉跟我說“阿妙”的電話，他就給我丁○○的電話。
    」「（問：你確定丁○○不是阿妙？）我不太確定丁○○是否就是阿妙。但在上
    次出庭之前，他一直在看守所跟我說他不是阿妙，他跟我說他沒有跟乙○○、黃
    國賢一起綁我，叫我不要冤枉他。（問：為何你前二次在本院稱確定丁○○不是
    阿妙？）因為他在看守所一直跟我講說他不是，且我當時也不是很確定，我案發
    時只有看到阿妙的側面而已，所以我也不是很確定。但在我印象中丁○○的身高
    、體型、側面與阿妙有一點像。（問：為何你前二次在本院稱身高、體型、口音
    說的如此確定？）我聽聲音確實完全不像，（問：在案發中，阿妙有與你講很多
    話？）他們三人互相交談很多。（問：是否上次在提解過程中丁○○一直求你，
    所以你才在法院陳述確定丁○○不是阿妙？）因為他說他真的不是，且一直求我
    ，所以我不確定他是否為阿妙，所以我在法院稱他不是阿妙。（問：所以丁○○
    是不是阿妙，你根本不確定？）可以這麼說。」「（問：你確定“阿妙”不是丁○○？）我只能說丁○○的身高、體型與“阿妙”有一點像，我當時只看到“阿
    妙”的側臉。可能是案發當時“阿妙”有特別壓低聲音，或是丁○○來開庭的時
    候，故意聲音講的不一樣。」（以上供詞見本案一審九十年度訴緝字第八七號卷
    ）
  5.被害人丙○○於九十年十一月二十九日本案被告丁○○被訴強盜案件二審調查時
    ，又稱：「（問：是否剛剛在場之三位《按當日庭訊時法院提訊乙○○、黃國賢
    及丁○○》對你強盜？對你強盜之綽號“阿妙”者，是否在場之被告丁○○？）
    黃國賢與乙○○確實有參與，因為我有看到他們，當時我坐在車上側面，故我不
    能確定刺我二刀的是否為丁○○，因為黃國賢當時把我的頭壓到車底，當時又是
    晚上，故我現在不敢確定，我只有聽到黃國賢、乙○○叫當時第三者為“阿妙”
    ，我不認識“阿妙”，也不知道他的姓名為何？（問：當時開的車顏色為何？）
    應該是白色，開車的是乙○○，有一個綽號“阿妙”者刺我大腿，但我不能確定
    是否為丁○○。」「（問：對你以前所述有何意見？《告以要旨》）我肯定乙○○、黃國賢有參與，但我以前都沒有肯定“阿妙”是否即丁○○，不敢說他是，
    也不敢說他不是“阿妙”，當時那位“阿妙”確實操台語口音，其口音與現在丁○○的口音的確不像，阿妙的聲音比他尖銳。」等語（見本院九十年度上訴字第
    三五三五號卷）。
  6.綜核被害人丙○○前開歷次供述，對於本案被告丁○○是否即夥同乙○○等犯案
    之「阿妙」之說詞反覆不定，堅決陳明「丁○○確實不是“阿妙”，聲音、長相
    都不是」者有之；指稱「丁○○之聲音、口音或腔調與“阿妙”完全不同」者有
    之；指稱「丁○○的身高、體型與“阿妙”差不多或有一點像」者有之；指稱「
    體型及講話的聲音很像」者有之；指稱「不太確定丁○○是否就是“阿妙”」者
    有之；指稱「丁○○是不是“阿妙”，我根本不確定」者有之；指稱「我不能確
    定刺我二刀的是否為丁○○」者有之，說法固然林林總總，但是卻無任何一次明
    確指認被告丁○○就是犯案之「阿妙」無誤。因此，被害人丙○○之供詞，實不
    足以認定被告丁○○確係夥同乙○○、黃國賢二人強押及強盜丙○○之綽號「阿
    妙」者。
  (三)關於另案被告黃國賢之供述部分
  1.黃國賢於九十年七月十六日在乙○○被訴強盜案件二審審理時，到庭陳稱：「（
    問：你綽號叫“小歪”？）不是，是叫阿賢。（問：八十九年七月三十一日當天
    或前一天有無和丁○○通過電話？）有，但是丁○○打電話給我，他幫我辦理信
    用貸款及汽車貸款，他說貸款辦下來給他，我說怎可能，而發生我和他有磨擦，
    他想要騙我的車去開，信用貸款及汽車貸款去何家辦理，我不知道。（問：你認
    識丙○○？）不認識（經當庭指認）；（問：你認識在庭乙○○？）不認識。」
    （見本院九十年度上訴字第二○一二號卷）
  2.黃國賢另於自己被訴強盜案件檢察官偵查中始則供稱：不認識丙○○、乙○○及
    丁○○，亦未搶丙○○之財物云云；嗣於檢察官命丁○○與黃國賢當庭對質時，
    黃國賢供稱：「我因辦貸款的事和丁○○起過衝突，我疑他故意陷害我，他所言
    不實。」「丁○○所言不實，因為之前我和他起衝突。．．．（問：是否跟丁○○說不要咬他？）沒這回事，丁○○這麼說，我不會放過他。」（以上供詞見板
    橋地檢署九十年度偵緝字第六八三號卷影本，該卷訂在本案一審卷第五十九頁起
    至八十三頁止）
  3.黃國賢又於九十年八月三十一日本件丁○○被訴強盜案件一審調查時證稱：「（
    問：與丁○○自何時開始認識？）八十九年間，我是八十九年四月退伍，退伍沒
    有多久認識他的，（問：你綽號“小歪”？）不是，（問：丁○○稱你是他乾妹
    妹的男朋友？）不是，他胡說，我知道他認識很多女孩子，（問：丁○○稱八十
    九年七月三十一日晚上你有打電話給他，說你與乙○○二人正把丙○○押到山上
    ，叫他過去載你？）他胡說，我跟他有仇。因他幫我辦汽車貸款，他說錢我與他
    二人一起繳，車子給我開，車子辦我的名字，但是他要出去的時候，要我開車載
    他出去，後來他一個朋友告訴我說丁○○在騙我，車子貸款要我繳，丁○○要使
    用，所以我就找丁○○理論，因此有仇。」「不認識（乙○○），只有在地檢署
    有跟他開過庭。」（見本件一審卷第一五五至一五九頁）
  4.黃國賢嗣於本件丁○○被訴強盜案件二審審理時，二次到庭陳稱：「我與他們（
    指乙○○、丁○○）都不認識，我不是乙○○所指之“小歪”。」「我不知情，
    他（指乙○○）犯案時我在上班，怎可能參與。」「我真的不是“小歪”，我叫
    “阿賢”」「我不是他們所指之“小歪”，我確實沒有參與。」（見本院九十年
    度上訴字第三五三五號卷第九十、九十二、一八七、一八九頁）
  5.綜觀另案被告黃國賢之供述，除始終否認自己為乙○○、丁○○、丙○○所指之
   “小歪”外 ，並矢口弗承有參與強盜被害人丙○○財物之事，且一再指稱伊先前
    因委請丁○○辦理汽車貸款事宜，與丁○○發生衝突而結怨等語。依黃國賢供述
    之內容，未見一詞提及被告丁○○夥同乙○○強盜丙○○財物之事，殊難援為不
    利於被告丁○○之證據。
  (四)關於本件作案之車輛部分
  1.被害人丙○○於警訊之初，即指明乙○○等三人作案之車輛為「一部白色喜美自
    小客」（見八十九年度偵字第一四五四四號卷第一頁反面）；此後丙○○之歷次
    供述，對於乙○○等人作案時所駕駛車輛之敘述，亦一再陳明為「白色喜美自用
    小客車」（見板橋地院九十年度訴字第一○八號影本第一二○頁、本院九十年度
    上訴字第二○一二號卷影本第二十五頁、九十年度上訴字第三五三五號卷第一八
    八頁）。另案被告乙○○於自己被訴強盜案件之陳述，及在被告丁○○被訴強盜
    案件作證時，亦均陳明當晚伊與綽號「小歪」及「阿妙」者作案時，所駕駛之車
    輛為租來的「白色喜美自用小客車」無訛（見八十九年度偵字第一四五四四號卷
    影本第二十一頁反面、第二十七頁、第二十八頁反面，本院九十年度上訴字第二
    ○一二號卷影本第十八頁，九十年度上訴字第三五三五號卷第九十一、九十二頁
    ），被害人丙○○及另案被告乙○○對於此點之供述互核相符。
  2.惟原審法官依據檢察官聲請羈押被告丁○○時，陳某所提供之租車公司資料於九
    十年八月二十九日曾以電話詢問東聯小客車租賃有限公司職員劉淑娟有關被告丁○○或另案被告黃國賢於八十九年七月底有無向該公司租車之事，據劉淑娟答稱
  ：「丁○○租用藍色喜美公司ＪＵ－五三一八號車，租用期間自八十九年七月二
    十九日十七時三十分起至同年八月一日十九時止」等語，並將汽車租賃約定書及
    丁○○駕駛執照傳真予原審法官存卷（見一審卷第一三九頁至一四一頁）；嗣本
    院前審傳喚證人劉淑娟到庭作證，亦據該證人證稱：「（問：有無攜帶被告丁○○於八十九年七月三十一日向貴公司承租ＪＵ－五三一八號喜美牌小客車之車籍
    資料影本到院？）那台車我們已經賣掉過戶給別人，故沒有車籍資料可以呈庭，
    ＪＵ－五三一八號是藍色喜美，今年這次颱風南港淹水很嚴重，故相關八十九年
    租車資料因為泡水，我就將之丟掉，（問：你有無租給丁○○白色車子？）他這
    次租的車確定是藍色。」等語在卷（見本院九十年度上訴字第三五三五號卷第九
    十一頁）；與丁○○陳明伊在案發前即承租「藍色喜美車」四天之情節相符（見
    八十九年度偵字第一五四四三號卷第十九頁）。足見被告丁○○於八十九年七月
    二十九日至同年八月一日所承租之車輛為「藍色喜美自小客」無誤。
  3.按白色車輛因顏色最淺，不論白天或夜間，均無誤認為深色系列之「藍色」之可
    能。茲被害人丙○○及另案被告乙○○既一致陳明當晚作案之車輛為「白色喜美
    自小客」；而被告丁○○又始終否認駕車前往夥同乙○○作案之事；且經查證被
    告當日租車之資料，其所承租之車輛又係「藍色喜美自小客」，自無從依據作案
    車輛之顏色，認定被告丁○○確實參與作案。
  (五)關於被告丁○○之聯絡電話部分
  1.另案被告乙○○於警訊中供稱，伊不知綽號「小歪」、「阿妙」之真實姓名及住
    所，平日打0000000000號行動電話連絡云云（見八十九年度偵字第一
    四五四四號卷影本第七頁反面）；而被告丁○○於八十九年八月十日警訊及翌日
    檢察官偵查中陳報之電話號碼為「00000000」及「000000000
    0」，於檢察官聲請羈押時經法官訊問，其陳報之電話亦為「00000000
    00」「0000000000」（見八十九年度偵字第一五四三三號卷影本第
    六頁、第十一頁，八十九年度聲羈字第五一五號卷第五頁）；嗣經原審通緝後，
    丁○○遭警方緝獲時，陳報之電話號碼為「0000000000」及「000
    00000」，於解送原審法院訊問時，陳報之電話號碼為「00000000
    00」「0000000000」（見本案一審卷第五頁、第十九頁）；另丁○○於八十九年七月二十九日租車時，所留之電話號碼為「0000000000
    」（見一審卷第一四○頁）。
  2.經比對丁○○所陳報之各支電話號碼，無一與乙○○於落網時所指之聯絡電話「
    0000000000」相同，此亦無從認定丁○○即夥同乙○○作案之「阿妙
    」。
  (六)關於證人許建成之證詞部分
  1.證人即台北縣警察局中和分局刑事組員警許建成於九十年三月十六日乙○○被訴
    強盜案件一審審理時，到庭證稱：「（問：丙○○跟你報案時，他如何說？）他
    打我的行動電話，他說他被綁在山上，掙脫之後打電話給我，說乙○○要去他家
    搬東西，他當時說他被殺，他叫我趕快去他家，因為乙○○可能快到他家了，要
    去他家拿東西，我到丙○○家的時候，乙○○剛好提二袋東西從丙○○家樓上下
    來。」「我們在丙○○家樓下查獲乙○○時，丙○○正好坐計程車趕到，就一起
    看乙○○取走哪些丙○○的物品。」「丙○○事後在八十九年八月十日與我聯絡
    ，說他與丁○○約在某處見面，他有說那個人是“阿妙”，丙○○有說他也有參
    與本件的三個人之一。」（見板橋地院九十年度訴字第一○八號卷影本第三三頁
    、第三四頁）
  2.依證人許建成之證詞可見證人係接獲被害人丙○○之電話報案後，立即趕至丙○○住處，在其住處樓下查獲正拿走丙○○物品之乙○○；然對於丁○○部分，則
    係於事隔十日後之八十九年八月十日，始由丙○○告知，吳某與丁○○約在某處
    見面，並由吳某指稱丁○○乃參與作案之「阿妙」，而由證人前往雙方約定見面
    之地點而逮捕丁○○。惟丁○○並非於劫取被害人財物之過程中為警逮捕之現行
    犯，且證人係聽聞被害人丙○○之說詞，謂丁○○為參與作案者之一之綽號「阿
    妙」者，而予以逮捕，則丁○○有無強盜犯行？是否即參與作案者之「阿妙」？
    仍應由被害人丙○○及被指夥同作案之乙○○等人加以指認，不能因被害人將其
    約出，由警方加以逮捕，即遽爾認定必係共犯強盜罪行之「阿妙」無疑。因此，
    許建成之證詞，僅足以證明丙○○確於八十九年八月十日將丁○○約出，而報由
    許建成到庭逮捕之事實，至於丁○○是否為強盜丙○○財物之共犯之一，則無從
    由許建成之證詞加以判斷。
  (七)關於贓物認領保管單及診斷證明書部分
    被害人丙○○於八十九年八月一日出具贓物認領保管單，領回列表機、鍵盤、充
    電器等物；復於同日前往怡和醫院就診，受有右大腿撕裂傷、四肢多處挫傷及擦
    傷等傷害，有該院出具之診斷證明書乙紙可憑。然上開贓物認領保管單及診斷證
    明書，僅能證明被害人丙○○確有受傷情形及向警方領回上開列表機等物品之事
    實。而上述物品又非於丁○○持有時被查獲，則究竟犯罪行為人是誰？是否包括
    本件被告丁○○在內？仍應詳酌其他卷證資料明確認定。
  (八)關於乙○○之測謊報告部分
    另案被告乙○○經法務部調查局實施測謊結果，於乙○○稱「(一)案發時丁○○未
    在場；(二)案發時丁○○未駕車載其至水源地。」時，呈情緒波動之反應，研判有
    說謊，此固有該局八十九年十月五日陸(三)字第八九一七三○三七號鑑定通知書
    在卷可稽。然此僅足以認定乙○○所稱「案發時丁○○未在場」及「案發時丁○○未駕車載其至水源地」等有利於被告丁○○之不在場證明，研判有說謊之現象
    而未必可採，但被告丁○○之不在場證明縱然不成立，非可據此推定被告犯罪，
    欲證明被告犯罪，仍須有其他確切之積極證據始足當之。因此，不能因乙○○測
    謊報告有利於被告丁○○之說詞研判有說謊現象，即反向推定被告丁○○共同參
    與犯罪。
  (九)關於被告丁○○之警訊供述部分
    被告於八十九年八月十日警訊中，證人許建成訊以：「警方於八十九年八月一日
    查獲強盜嫌犯乙○○，據他供述當日夥同綽號“小歪”“阿妙”二名男子共同持
    水果刀強押被害人丙○○至新莊市十八份水源地墳場強盜其財物，並把被害人以
    膠帶綁在電線桿上，王嫌所說之“阿妙”是不是你」時，答稱：「乙○○所說的
    “阿妙”是我沒錯」，嗣證人許建成再訊以：「當日你有無與乙○○、綽號“小
    歪”等人共同強盜被害人丙○○財物？」，被告丁○○即答以：「我沒有與他們
    共同強盜財物，我都在家裡。」（見八十九年度偵字第一五四三三號卷影本第二
    頁反面），觀之前開筆錄丁○○供詞之前後意旨，丁○○已明確否認夥同乙○○
    及綽號“小歪”者共同盜丙○○財物，至於其答稱：「乙○○所說之“阿妙”就
    是我沒錯。」乙節，其本意應係承認其綽號為“阿妙”無訛，而非承認自己即夥
    同乙○○等人作案之「阿妙」者。因此，若執丁○○在此所說之「乙○○所說的
    “阿妙”是我沒錯」一詞，即謂陳某已坦承夥同乙○○犯案，要屬斷章取義。
  (十)綜上所述，本院就前開各項卷證資料暨調查證據所得，詳予勾稽，雖難謂被告丁○○全無犯罪嫌疑，但卻未能獲得被告丁○○確實犯罪之確信，此外，又查無其
    他積極證據足以證明被告丁○○夥同乙○○等人強押被害人丙○○進而強劫吳某
    財物之犯行，尚不能證明被告丁○○犯罪，自應依法諭知其無罪之判決。
四、原審疏未就卷內有利及不利於被告丁○○之全盤證據詳予勾稽，而認定被告丁○○確有夥同乙○○及黃國賢共同強盜被害人丙○○財物之犯行，而對丁○○論處
    強盜罪刑，認事用法洵有未洽，被告丁○○上訴否認犯罪並指摘及此，其上訴為
    有理由，應由本院將原審判決予以撤銷，並諭知被告丁○○無罪之判決，以免冤
    抑。
五、被告丁○○經合法傳喚，無正當理由不到庭，爰不待其陳述，逕行判決。
據上論斷，應依刑事訴訟法第三百七十一條、第三百六十九條第一項前段、第三百六
十四條、第三百零一條第一項前段判決如主文。
本案經檢察官洪泰文到庭執行職務。
中    華    民    國    九十一    年      十        月    二十八        日
                        臺灣高等法院刑事第二十一庭
                            審判長法  官  葉  騰  瑞
                                  法  官  江  國  華
                                  法  官  黃  國  忠
右正本證明與原本無異。
檢察官如不服本判決應於收受送達後十日內向本院提出上訴書狀，其未敘述上訴之理
由者並得於提起上訴後十日內向本院補提理由書（均須按他造當事人之人數附繕本）
。
被告不得上訴。
                                  書記官  鐘  秀  娥
中    華    民    國    九十一    年      十        月      三十        日
